【裁判字號】    98,台上,185
【裁判日期】    980115
【裁判案由】    違反毒品危害防制條例
【裁判全文】
最高法院刑事判決              九十八年度台上字第一八五號
上  訴  人  甲○○
上列上訴人因違反毒品危害防制條例案件，不服台灣高等法院中
華民國九十七年十月二十一日第二審判決（九十七年度上訴字第
三九六四號，起訴案號：台灣台北地方法院檢察署九十七年度毒
偵字第一八九四、二０七三號），提起上訴，本院判決如下：
    主  文
上訴駁回。
    理  由
按刑事訴訟法第三百七十七條規定，上訴於第三審法院，非以判
決違背法令為理由不得為之。是提起第三審上訴，應以原判決違
背法令為理由，係屬法定要件。如果上訴理由書狀並未依據卷內
訴訟資料，具體指摘原判決不適用何種法則或如何適用不當，或
所指摘原判決違法情事，顯與法律規定得為第三審上訴理由之違
法情形，不相適合時，均應認其上訴為違背法律上之程式，予以
駁回。本件原判決認上訴人甲○○二次同時施用第一級毒品海洛
因與第二級毒品安非他命之犯行明確，因而維持第一審依想像競
合犯，從一重論處上訴人施用第一級毒品（累犯）二罪刑之判決
，駁回上訴人在第二審之上訴，已詳述其調查、取捨證據之結果
及得心證之理由。就形式上觀察，原判決要無採證認事違背經驗
法則、論理法則或理由不備等違背法令之情形。上訴人上訴意旨
略以：上訴人於原審調查科刑資料時，就遭法院判處有期徒刑一
年四月之前案，漏未陳明所犯係轉讓毒品罪，非與本案屬同性質
之施用毒品罪，原審亦疏未查明，遽對上訴人量處重刑，已難昭
折服。又施用毒品者，本難藉重刑斷絕毒癮，再犯比率甚高，此
乃該罪之特性，故對再度施用毒品者，不宜逕處重刑，而修正刑
法施行後，原則上一罪一罰，尤應妥適量刑，爰請依刑法第五十
七條規定，審酌上訴人前經觀察、勒戒，仍無法戒除毒癮，已具
有「連續病患性犯人」之特質，且施用毒品本僅戕害己身健康，
對他人所生危害不大，復以上訴人正值壯年，家有高堂仍待奉養
，犯後並已坦承犯行等情狀，就上訴人所犯各罪，重為適當之量
刑云云。惟按量刑之輕重，係屬事實審法院得依職權自由裁量之
事項，苟於量刑時，已以行為人之責任為基礎，並斟酌刑法第五
十七條各款所列情狀，而未逾越法定範圍，又未濫用其職權，即
不得遽指為違法。查原判決事實認定上訴人曾先後多次犯施用毒
品罪，經法院分別裁判應予觀察、勒戒、強制戒治及科處有期徒
刑七月確定，並與其另因違反槍砲彈藥刀械管制條例案件，遭法
院判處之有期徒刑一年二月，定應執行刑為有期徒刑一年三月確
定。故認第一審判決於量刑時，依上揭規定，以上訴人之行為責
任為基礎，並斟酌其犯後已坦承犯行及其品行與犯罪之動機、目
的、手段等一切情狀，予以綜合考量，對上訴人所犯上開二罪，
分別為刑之量定並定應執行之刑（應執行有期徒刑二年十月），
尚屬允當，乃予以維持。既未逾越法定刑度，又未濫用自由裁量
之權限，尤無上訴意旨所指將轉讓毒品誤為施用毒品前科之情事
。上訴人無視於原判決上開事實記載及理由論述，任憑己意，指
摘原判決疏未查明其前科情形即遽處以重刑，並執施用毒品犯罪
本具反覆之特性，且其犯後坦承犯行，堪認已知悔悟等原判決已
審酌之事由，徒求輕判，俱未具體指摘原判決關於科刑有何違背
法令，自非適法之第三審上訴理由。其上訴違背法律上之程式，
應予駁回。
據上論結，應依刑事訴訟法第三百九十五條前段，判決如主文。
中    華    民    國   九十八   年   一   月   十五   日
                      最高法院刑事第四庭
                          審判長法官  張  淳  淙
                                法官  劉  介  民
                                法官  張  春  福
                                法官  蔡  彩  貞
                                法官  林  俊  益
      本件正本證明與原本無異
                                      書  記  官
中    華    民    國  九十八  年    一    月   十六   日
                                                     ｍ


司法院資訊處製作；財團法人民間司法改革基金會備份。
